最高法院刑事判決　　　　　　　　　　　　　　　八十六年度台上字第六七六六號
　　上　訴　人　甲○○
右上訴人因違反麻醉藥品管理條例案件，不服台灣高等法院高雄分院中華民國八十五
年十二月十二日第二審判決（八十五年度上訴字第一九一八號，起訴案號：台灣高雄
地方法院檢察署八十五年度偵字第八六六六號），提起上訴，本院判決如左：
    主  文
原判決撤銷，發回台灣高等法院高雄分院。
    理  由
本件原判決引用第一審判決書記載之事實、證據及理由，認定上訴人甲○○於民國七
十八年間因販賣毒品案件，經法院判處有期徒刑十五年確定，於八十四年一月十九日
假釋出獄，在假釋中猶不知警惕，復意圖營利，先於八十五年四月九日晚上，與住於
苗栗縣之涂文彬以電話聯絡，欲非法販賣化學合成麻醉藥品甲基安非他命（以下簡稱
安非他命）予涂文彬，雙方約定數量二公斤，價格為新台幣（下同）六十四萬元，並
約定涂文彬翌日南下高雄取貨，到達時再與上訴人聯絡，迨於同年四月十日上午十時
許，涂文彬請不知情之邱麗君駕駛車牌號碼ＭＩ－七八五八號自用小客車載其至高雄
，同日下午四時許，二人到達高雄後，進入高雄市○○路路易十三賓館內休息，並由
涂文彬以呼叫器與上訴人聯絡，約於高雄市○○路路易十三賓館見面，上訴人到達後
先收取涂文彬之價金六十四萬元，並單獨駕駛上開自用小客車至高雄市○○區○○路
二十三號隔壁之麵攤，將六十四萬元寄放在該處，並攜帶牛皮紙袋裝之安非他命一包
，再回上開賓館欲將其交予涂文彬，嗣至上開賓館正欲交貨時，為法務部調查局航業
海員調查處人員發現，上前查獲上訴人，涂文彬則攜帶上開安非他命駕車衝撞調查員
後趁隙逃逸，嗣經調查員依上訴人之供述，循線至上開麵攤起出上訴人販賣所得之六
十四萬元而予以扣押等情。因而維持第一審關於論處上訴人非法販賣化學合成麻醉藥
品罪刑之判決，駁回上訴人在第二審之上訴，固非無見。
惟查：(一)、麻醉藥品管理條例第十三條之一第二項第一款之非法販賣化學合成麻醉藥
品罪，以行為人有營利之目的意思，而販入或賣出化學合成麻醉藥品或二者兼而有之
之犯行者為其構成要件。故行為人有無此項犯罪（營利意思）之目的條件，自應於事
實欄內為詳實之記載，然後於理由內說明其憑以認定之證據，始稱適法。原判決事實
欄雖載明上訴人意圖營利，於八十五年四月九日晚上，先與涂文彬以電話聯絡，欲非
法販賣安非他命予涂文彬，雙方約定數量、價格，於翌日在高雄市交易等情。然於理
由內未說明其憑以認定上訴人有營利意圖之證據及認定之理由，難謂無理由不備之
違誤。(二)、有罪判決書所記載之犯罪事實，為論罪科刑適用法律之基礎，故凡於適用
法令有關之重要事項，必須詳加認定，明確記載，然後於理由內敘明犯罪事實所憑之
證據及認定之理由，始足為適用法令之依據。原判決事實欄記載上訴人攜帶用牛皮紙
袋裝之安非他命一包至高雄市○○路路易十三賓館正欲交貨（安非他命）時，為調查
人員發現，上前查獲上訴人，涂文彬則攜帶該包安非他命駕車衝撞調查員後趁隙逃逸
。依原判決上開所載上訴人正欲交貨（安非他命）時即被查獲，似指當時上訴人尚未
將安非他命交予涂文彬，但原判決事實欄緊接著記載涂文彬攜帶該安非他命逃逸。則
涂文彬能攜帶該安非他命逃逸，究竟基於何原因而持有，尚欠明瞭，此關係上訴人之
販賣行為是否既遂，原判決此部分之事實記載不明確，自不足為適用法律之依據。(三)
、當事人在審判期日前，或審判期日，聲請調查之證據，如法院未予調查，又未認其
無調查之必要，以裁定駁回之，亦未於判決理由內予以說明，其所踐行之訴訟程序，
自難謂非違法。上訴人始終否認其欲交付予涂文彬之物為安非他命，辯稱係以冰糖冒
充安非他命向涂文彬詐財。其在第一審審判時並聲請傳訊證人涂文彬以證明其所交付
者並非安非他命，第一審既未予傳訊或裁定駁回其聲請，亦未於判決內說明不予傳訊
之理由，而原審初認有傳訊查證之必要，予以傳喚，但該證人未到庭，原審即未再予
傳訊，且未於判決說明其理由，其所踐行之訴訟程序亦有未合。(四)、原判決事實欄記
載查獲上訴人後起出扣押上訴人販賣安非他命所得六十四萬元，但原判決引用第一審
判決之理由中說明有一千元紙鈔六十四張，共計六十四萬元現款扣案可資佐證，亦有
理由矛盾之違法。上訴意旨指摘原判決不當，非無理由，應認有撤銷發回更審之原因
。
據上論結，應依刑事訴訟法第三百九十七條、第四百零一條，判決如主文。
中      華      民      國    八十六    年    十一      月     二十     日
                              最高法院刑事第七庭
                                  審判長法官  董  明  霈
                                        法官  丁  錦  清
                                        法官  賴  忠  星
                                        法官  林  茂  雄
                                        法官  王  居  財
      右正本證明與原本無異
                                              書  記  官
中      華      民      國    八十六    年     十一     月     二十六   日
